【裁判字號】    99,交聲,1195
【裁判日期】    990621
【裁判案由】    聲明異議
【裁判全文】
臺灣高雄地方法院交通事件裁定        99年度交聲字第1195號
原處分機關  交通部公路總局高雄區監理所
代  表  人  劉育麟
異  議  人  甲○○
上列異議人即受處分人因違反道路交通管理處罰條例案件，對於
原處分機關即交通部公路總局高雄區監理所民國99年4 月16日所
為之處分（原處分：高監自裁字第裁80-N00000000號），聲明異
議，本院裁定如下：
    主  文
異議駁回。
    理  由
一、原處分意旨略以：異議人即受處分人甲○○（下稱異議人）
    ，於民國97年9 月4 日19時許，駕駛車牌號碼XT-4266 號自
    用一般小貨車，在高雄縣大寮鄉台21線翁忠幹75-1電桿處（
    301 公里處），因所駕駛之一般自用小貨車發生故障不能行
    駛，未設法移置於無障礙交通之處，及未豎立車輛故障標誌
    ，佔用慢車道停車，而違反道路交通安全規則肇事致人死亡
    ，遭高雄縣政府警察局警員製單舉發，嗣經原處分機關即交
    通部公路總局高雄區○○○○道路交通管理處罰條例第61條
    第1 項第4 款，吊銷駕駛執照等語。
二、聲明異議意旨略以：異議人固不否認於上開時地駕車肇事致
    人於死，但主張當時異議人並非主要肇事車輛，且亦非故意
    而致人受傷死亡，為此依法提起聲明異議，請求撤銷原處分
    。
三、按領有牌照之自用小客車以外之其他自用車，領有牌照滿5
    年以上者每年至少檢驗2 次；行車前應注意汽車功能是否正
    常運作；又停車時應注意不得在顯有妨礙其他人、車通行處
    所停車，而汽車發生故障不能行駛，應即設法移置於無礙交
    通之處，並應豎立車輛故障標誌，及在夜間無燈光設備或照
    明不清之道路，應顯示停車燈光或反光標識，道路交通安全
    規則第44條第1 項、第89條、第112 條第1 項第9 、12、13
    款分別定有明文。經查：
  (一)本件異議人駕駛之車號XT-4266 號自用小貨車係82年2 月間
    出廠，於案發時早已逾5 年，異議人竟未定期檢驗，以致於
    牌照遭註銷，復於行車前未注意汽車功能是否正常運作，又
    於發覺引擎故障而停車時未能移置於無礙交通之處，亦未豎
    立故障標誌或顯示停車燈光，是異議人所為當屬應注意，並
    能注意，而不注意而違反道路交通安全規則肇事致人死亡之
    之情事，足堪確認。
  (二)至被害人蘇嫄賓（下稱被害人）雖因駕駛普通重型機車未注
    意車前狀況，並採取必要之安全措施而為肇事之主因，然被
    害人之違規行為，並不影響異議人違反道路交通安全規則之
    違規行為，雖縱被害人為肇事主因，亦無解於異議人之肇事
    責任。
  (三)綜上所述，異議人違反交通安全規則，因而肇事致人死亡之
    事實，已臻明確，原處分機關依處罰條例第61條第1 項第4
    款規定，以原處分裁處異議人吊銷駕駛執照，並無違誤。從
    而，本件異議經核並無理由，自應予以駁回。
四、據上論斷，應依道路交通案件處理辦法第19條，裁定如主文
    。
中    華    民    國    99    年    6     月    21    日
                  交通法庭    法  官  謝宗翰
以上正本證明與原本無異。
如不服本裁定，應於收受送達後5 日內向本院提出抗告狀。
中    華    民    國    99    年    6     月    22    日
                              書記官  李宗諺

司法院資訊處製作；財團法人民間司法改革基金會備份。
